【裁判字號】    97,審抗,207
【裁判日期】    970611
【裁判案由】    拍賣抵押物
【裁判全文】
臺灣高雄地方法院民事裁定             97年度審抗字第207號
抗  告  人  丙○○
            乙○○
相  對  人  玉山商業銀行股份有限公司
                      號
法定代理人  甲○○
上列當事人間拍賣抵押物事件，抗告人對於民國97年5 月21日本
院97年度拍字第1058號所為裁定，提起抗告，裁定如下：
    主  文
抗告駁回。
抗告程序費用新台幣壹仟元由抗告人負擔。
    理  由
一、抗告意旨略以：抗告人固曾擔任訴外人鄭文龍之連帶保證人
    ，並提供原審裁定附表(一)、(二)之不動產設定最高限額抵押權
    （下稱系爭抵押權）與相對人，而陸續向相對人借貸新台幣
    （下同）100 萬元、610 萬元、10萬元、199 萬元、200 萬
    元、389 萬元、200 萬元，惟上開借款均已清償完畢，相對
    人自不得依抵押權設定契約所附其他約定事項第1 條之約定
    對抗告人行使抵押權。至鄭文龍另擔任訴外人正達營造有限
    公司（下稱正達公司）之連帶保證人向相對人借貸之款項，
    因抗告人並非正達公司或鄭文龍之連帶保證人，該債務自與
    抗告人無涉。再者，縱認系爭抵押權之設定在於擔保前述全
    部借款債務，惟原主要債務本息既均已清償完畢，相對人主
    張將其他債務列為擔保範圍之約定，依民法第247 條之1 第
    2 、3 、4 款及消費者保護法第12條第1 項、第2 項第1 、
    3 款規定應屬無效。從而，相對人聲請拍賣原審裁定附表(一)
    、(二)之不動產中抗告人之應有部分即不合法，原裁定自有不
    當，應予廢棄。
二、按扺押權人，於債權已屆清償期，而未受清償者，得聲請法
    院拍賣抵押物，就其賣得價金而受清償，民法第873 條第1
    項定有明文。次按聲請拍賣抵押物，原屬非訟事件，祇須其
    抵押權已經依法登記，並登記之清償期已屆滿而未受清償時
    ，法院即應為許可拍賣抵押物之裁定；如對於此項法律關係
    有爭執時，亦應由有爭執之人另行提起訴訟，以求解決，不
    得僅依抗告程序聲明其爭執，並據為廢棄拍賣抵押物裁定之
    理由（最高法院70年度臺抗字第197 號裁定意旨參照）。
三、經查：相對人主張抗告人與鄭文龍於民國86年8 月28日共同
    設定系爭抵押權予相對人，約定權利存續期間自86年8 月27
    日起至116 年8 月26日止，擔保抗告人及鄭文龍對相對人現
    在（包括過去所負現在尚未清償）及將來所負之借款、票據
    、保證等債務，因鄭文龍擔任正達公司連帶保證人所負之保
    證債務有未依約清償而視為一次到期情形，相對人乃依民法
    第873 條規定聲請拍賣抵押物等情，業據提出建物及土地登
    記謄本、土地建築改良物抵押權設定契約書、他項權利證明
    書、其他約定事項、借據、借款契約為證，原審法院即據以
    准許相對人拍賣抵押物之聲請，依上開規定原無不當，抗告
    人雖以上開抗告意旨爭執，惟此均屬實體事項，依上開說明
    ，其應就該爭執事項另行提起訴訟以為解決，抗告意旨指摘
    原裁定不當，求予廢棄，為無理由，應予駁回。
四、結論：本件抗告為無理由，依非訟事件法第46條、第21條第
    2 項、第24條第1 項，民事訴訟法第495 條之1 第1 項、第
    449 條第1 項、第78條、第85條第1 項前段，裁定如主文。
中    華    民    國    97    年    6     月    11    日
                      民事第二庭審判長法  官  林紀元
                                      法  官  柯彩燕
                                      法  官  黃悅璇
以上正本證明與原本無異。
如不服本裁定應於送達後10日內向本院提出再抗告狀，並繳納再
抗告費新台幣1000元。再為抗告應以適用法規顯有錯誤為理由，
並經本院之許可，該許可以原裁定所涉及之法律見解具有原則上
重要性者為限，並委任律師為代理人。
抗告人之配偶、三親等內之血親、二親等內之姻親，或抗告人為
法人、中央或地方機關時，其所屬專任人員具有律師資格並經法
院認適當者，亦得為第三審代理人。
前項情形應於提起再抗告或委任時釋明之。
中    華    民    國    97    年    6     月    11    日
                                      書記官  林昭吟


司法院資訊處製作；財團法人民間司法改革基金會備份。
